【裁判字號】    94,訴,2200
【裁判日期】    950316
【裁判案由】    偽造文書等
【裁判全文】
臺灣板橋地方法院刑事判決              94年度訴字第2200號
公  訴  人  臺灣板橋地方法院檢察署檢察官
被      告  丙○○
上列被告因偽造文書等案件，經檢察官提起公訴（94年度偵緝字
第966 號），本院判決如下：
    主  文
丙○○行使偽造私文書，足以生損害於公眾及他人，處有期徒刑
陸月，如易科罰金，以佰元折算壹日。扣案偽造之「甲○○」
身分證壹張、車牌號碼六Ｗ—三八一九號行車執照壹張及完稅照
證壹張，均沒收之。
    事  實
一、丙○○基於故買贓物、行使偽造特種文書、行使偽造私文書
    及詐欺取財之犯意，先於民國93年5 月7 日上午某時許，在
    臺北縣板橋市「錢櫃KTV 」附近，明知真實姓名不詳自稱「
    小陳」之成年男子及自稱「甲○○」之成年女子二人向其兜
    售之自用小客車車體1 輛（含鑰匙1 支，車身號碼、引擎號
    碼均業經不明人士分別變造為NV0-0000000 號、1AZ0000000
    號）為來源不明之贓物（該車體為乙○○所有，原車牌號碼
    為ZM-2577 號，車身號碼為NV0-0000000 號，引擎號碼則為
    1AZ0000000號，於93年4 月20日上午6 時許，在高雄市楠梓
    區○○○路與加昌路口為不明人士所竊），亦明知懸掛在該
    車體上之車牌號碼6W-3819 號車牌2 面，及該二人一併出售
    提供之「甲○○」身分證1 張、車牌號碼6W-3819 號行車執
    照1 張、國瑞汽車股份有限公司中壢工廠（下稱國瑞公司）
    完稅照證1 張等文件，均係經不明人士所偽造者，竟仍以新
    臺幣（下同）46萬元之代價購買收受之。其再於同日晚間8
    時30分許，在臺北縣板橋市○○路○ 段168 號羅弘樺（後更
    名為丁○○）辦公室內，以「甲○○」代理人之名義，將該
    車（含車牌2 面及鑰匙1 支）以48萬元出售予羅弘樺，同時
    向羅弘樺行使上開偽造車牌2 面及「甲○○」身分證1 張、
    車號6W-3819 號行車執照1 張、完稅照證1 張等文件，俾供
    羅弘樺核對及辦理車輛過戶手續，足以生損害於公路監理機
    關對於汽車監理之正確性及甲○○、國瑞公司，並致羅弘樺
    陷於錯誤而交付48萬元與丙○○。嗣因羅弘樺無法辦理過戶
    報警循線查獲，並扣得上開偽造之車牌號碼6W-3819 號車牌
    2 面，於檢察官偵查中又扣得偽造之「甲○○」身分證1 張
    及車牌號碼6W-3819 號行車執照1 張。
二、案經甲○○、羅弘樺訴由臺北縣政府警察局板橋分局報請臺
    灣板橋地方法院檢察署檢察官偵查後提起公訴。
    理  由
一、本案以下所引用之證據，檢察官、被告丙○○均未就證據能
    力表示異議，而各該證據依刑事訴訟法規定亦無不具證據能
    力之情事，故本院認均得作為認定被告有罪之依據，合先敘
    明。
二、上揭犯罪事實，業據被告丙○○於本院訊問時坦承不諱，核
    與證人乙○○於警詢時；證人即告訴人甲○○於警詢時；證
    人即告訴人羅弘樺於警詢及檢察官訊問時所為之證述相符，
    復有偽造之車牌號碼6W-3819 號車牌2 面、「甲○○」身分
    證1 張及車牌號碼6W-3819 號行車執照1 張扣案可稽，並有
    臺北縣政府警察局93年10月6 日鑑驗通知書、臺北縣板橋分
    局贓物領據、扣押物品目錄表、車輛車牌失竊作業- 查獲車
    輛認可資料、車籍作業系統- 查詢認可資料各1 份、汽車新
    領牌照登記書、偽造之完稅照證、真正之車牌號碼6W-3819
    號行車執照、真正之甲○○身分證及讓渡書影本各1 張在卷
    可憑，足認被告自白與事實相符。本案事證明確，被告犯行
    洵堪認定。
三、核被告丙○○明知自稱「小陳」、「甲○○」二人所交付之
    上開汽車車體係來路不明之贓物，仍予以買受之行為，係犯
    刑法第349 條第2 項之故買贓物罪；扣案之車牌號碼6W-381
    9 號車牌2 面及行車執照1 張為道路交通安全規則第8 條規
    定經公路監理機關所發給之行車許可憑證、扣案「甲○○」
    身分證係由戶政機關之公務員據戶籍等資料所製作核發，均
    屬刑法第212 條之特種文書，被告明知上開車牌、行車執照
    、身分證係不明人士偽造之特種文書，仍持以行使，足以生
    損害於公路監理機關對於汽車監理之正確性及甲○○，核其
    所為係犯刑法第216 條、第212 條之行使偽造特種文書罪；
    卷內偽造之完稅照證內容係由汽車製造商國瑞公司製作，依
    貨物稅條例第21條但書規定以此憑證替代完稅貨物照證，表
    示業經繳納貨物稅之證明，是該照證為私文書，被告明知該
    照證係不明人士所偽造，仍持以行使，足以生損害於國瑞公
    司，核其所為係犯刑法第216 條、第210 條之行使偽造私文
    書罪；核被告行使偽造車牌、行車執照、身分證、完稅照證
    詐騙證人羅弘樺，使之將贓車誤認為來源合法而交付被告48
    萬元買賣價款之行為，係犯刑法第339 條第1 項之詐欺取財
    罪。被告向證人羅弘樺行使車牌、行車執照、身分證及完稅
    照證之一行為，同時觸犯行使偽造特種文書、行使偽造私文
    書二罪名，侵害數法益，為想像競合犯，應依刑法第55條之
    規定，從一較重之行使偽造私文書罪處斷。被告所犯上開故
    買贓物、行使偽造私文書、詐欺取財三罪間，復具有方法目
    的之牽連關係，亦應依牽連犯之規定，從一較重之行使偽造
    私文書罪處斷。本案起訴書犯罪事實雖未論及被告涉犯故買
    贓物之犯行，惟該部分既與已起訴之犯行有前開牽連犯之裁
    判上一罪關係，且經公訴檢察官於本院審理時當庭請求擴張
    追訴故買贓物部分，基於審判不可分之原則，本院自得加以
    審究。爰審酌被告犯罪動機、手段，及其所為對於被害車主
    之權益、警方追贓之查緝及車籍之管理，均構成嚴重之影響
    ，且未與告訴人等達成和解，惟其犯後已坦承犯行，態度尚
    稱良好等一切情狀，量處如主文所示之刑，並諭知易科罰金
    之折算標準，以資懲儆。扣案偽造之「甲○○」身分證1 張
    、車牌號碼6W-3819 號行車執照1 張及完稅照證1 張（該照
    證雖未扣案，但不能證明業已滅失）皆為被告所有供本案犯
    罪所用之物，均應依刑法第38條第1 項第2 款規定宣告沒收
    之。至偽造車牌號碼6W-3819 號車牌2 面，因被告已連同該
    車車體一併出售交付與證人羅弘樺持有，故扣案時已非被告
    所有，爰不予宣告沒收，附此敘明。
四、公訴意旨雖就被告丙○○偽造甲○○之簽名於卷內讓渡書持
    向證人羅弘樺行使乙情，亦認構成偽造私文書罪嫌，惟按刑
    法第210 條之偽造文書罪，須以無製作權之人冒用他人名義
    而製作內容不實之文書者，始克成立，如行為人以自己名義
    製作文書，雖登載不實，祇屬虛妄行為，即不構成該條之罪
    。又如製作人冒用代理資格或代表資格加諸自己名義上，而
    以代理人或代表人名義作成文書，因與冒用他人名義之條件
    不合，亦不構成偽造私文書罪，最高法院26年渝上字第125
    號著有判例。本案被告雖在上開讓渡書上簽署「甲○○」之
    姓名，然其緊接在該姓名旁即記載「代售人丙○○」並留下
    被告本身之指印、住址及電話，故所簽「甲○○」顯僅係用
    以表彰讓渡人為誰，並非表示證人甲○○本人之署押，亦即
    被告係冒用代理人資格而以代理人名義向證人羅弘樺讓售汽
    車，以示上開讓渡書並非甲○○本人所親簽，依上開說明，
    即與偽造文書須冒用他人名義之條件不合（最高法院94年度
    臺上字第6625號、第5158號判決意旨參照），而就此部分行
    為本應為無罪之諭知，惟因公訴意旨認此部分與前揭論罪科
    刑部分係屬牽連關係之裁判上一罪，爰不另為無罪之諭知。
    至公訴意旨原認被告另涉有竊盜、偽變造特種文書及偽造私
    文書之犯嫌，惟遍查卷內並無被告本身參與，或與其他不明
    人士就竊盜、偽造之犯行有共同犯意聯絡之積極證據，且經
    公訴檢察官於本院審理時當庭減縮被告涉犯竊盜、偽變造特
    種文書及偽造私文書部分之犯罪事實，故本院就前開已減縮
    之犯嫌部分自無庸再予以論斷，均併此敘明。
據上論斷，應依刑事訴訟法第299 條第1 項前段，刑法第349 條
第2 項、第216 條、第210 條、第212 條、第339 條第1 項、第
55條、第38條第1 項第2 款，罰金罰鍰提高標準條例第1 條前段
、第2 條，判決如主文。
本案經檢察官鄧媛到庭執行職務。
中    華    民    國    95    年    3     月    16    日
                  刑事第三庭  審判長法  官  李麗玲
                                    法  官  鄧雅心
                                    法  官  張兆光
上列正本證明與原本無異。
如不服本判決，應於判決送達後10日內向本院提出上訴狀 (應附
繕本)， 上訴於臺灣高等法院。
                                    書記官  曹秋冬
中    華    民    國    95    年    3     月    16    日
附錄本案論罪科刑法條：
刑法第210條
偽造、變造私文書，足以生損害於公眾或他人者，處5 年以下有
期徒刑。
刑法第212條
偽造、變造護照、旅券、免許證、特許證及關於品行、能力服務
或其他相類之證書、介紹書，足以生損害於公眾或他人者，處1
年以下有期徒刑、拘役或300 元以下罰金。
刑法第216條
行使第條至第條之文書者，依偽造、變造文書或登載不實事項或
使登載不實事項之規定處斷。
刑法第339條第1項
意圖為自己或第三人不法之所有，以詐術使人將本人或第三人之
物交付者，處5 年以下有期徒刑、拘役或科或併科1,000 元以下
罰金。
刑法第349條第2項
搬運、寄藏、故買贓物或為牙保者，處5 年以下有期徒刑、拘役
或科或併科1,000元以下罰金。


司法院資訊處製作；財團法人民間司法改革基金會備份。
